臺灣臺中地方法院民事判決
110年度中簡字第3618號
原      告  賴巧娟即賴巧凌

被      告  何憲瑋  

上列當事人間請求損害賠償事件，本院於民國111年1月17日言詞
辯論終結，判決如下︰
    主      文
被告應給付原告新臺幣6萬元，及自民國111年1月4日起至清償日
止，按週年利率百分之5計算之利息。
原告其餘之訴駁回。
訴訟費用由被告負擔10分之4，餘由原告負擔。
本判決原告勝訴部分得假執行。
    事實及理由
壹、程序方面：
　　被告經合法通知，未於言詞辯論期日到場，核無民事訴訟法
    第386條所列各款情形，爰依原告之聲請，由其一造辯論而
    為判決。
貳、實體方面：
一、原告主張：被告於民國108年8月上旬，在臉書網站某社團見
    伊所張貼之借款訊息，認伊有資金需求而有機可趁，竟意圖
    為自己不法所有，基於詐欺取財之犯意，於同年月3日至5日
    間某時，先以臉書暱稱「陳國聖」之帳號與伊交換聯絡方式
    ，再透過行動電話門號（號碼詳卷）與伊聯繫後，佯稱若伊
    代為租借機車供被告使用3日，不僅機車租金由被告負擔，
    另願意貸與伊新臺幣（下同）1萬元，3日後即交還機車云云
    ，致伊陷於錯誤，而於同年月5日晚上7時許，向第三人長泓
    車業行租用車牌號碼000-0000號普通重型機車（下稱系爭機
    車）後，於同日晚上7時30分許，在桃園市○○區○○路000號之
    肯德基餐廳，將系爭機車及鑰匙交予被告使用。詎被告明知
    系爭機車係伊租用而來，卻於同年月7日將之出售他人，而
    未依約於同年月8日交還系爭機車，伊亦聯繫無著，始知受
    騙上當。被告故意以背於善良風俗之方法，使伊陷於錯誤，
    代其租借系爭機車，卻未返還之，致伊因無法返還系爭機車
    ，而與長泓車業行簽立和解書，約定伊須賠償長泓車業行7
    萬元，伊已依和解內容履行完畢，因而受有7萬元之損害，
    被告應依侵權行為之法律關係，負賠償責任。又伊代被告租
    借系爭機車交付被告使用，被告因而交付租借3日之費用1,9
    00元，卻未依約返還，伊因而對長泓車業行負債務不履行責
    任，並賠償7萬元，伊亦得依民法第546條第3、4項之規定，
    請求被告負損害賠償責任，爰擇一請求被告給付7萬元。另
    伊因被告上開不法侵權行為，或債務不履行之行為，造成信
    用上損害，不僅身心疲憊，更須為訴訟事宜奔波法院，受壓
    力及精神折磨非小，故併依民法第195條第1項之規定，請求
    精神慰撫金8萬元。並聲明：被告應給付原告15萬元，及自
    起訴狀繕本送達翌日起至清償日止，按週年利率百分之5計
    算之利息。
二、被告未於言詞辯論期日到場，亦未提出書狀為任何聲明或陳
    述。
三、本院之判斷：
  ㈠原告主張之上開事實，業據提出長泓機車租賃定型化契約、
    和解書為證（見本院卷第21、23頁）；而原告前以被告向其
    佯稱若代為租借機車3日，將貸與1萬元，至機車將如期歸還
    云云，致原告陷於錯誤，租用系爭機車後交付被告使用，而
    涉有刑法第339條第1項詐欺取財罪嫌提出告訴，經臺灣桃園
    地方檢察署檢察官提起公訴後，由臺灣桃園地方法院以109
    年度易字第918號刑事判決判處有期徒刑7月在案，亦有上開
    刑事判決附卷可稽（見本院卷第25至32頁），並經本院依職
    權調取上開刑事卷宗查閱屬實。而被告經合法通知，既未於
    言詞辯論期日到場，亦未提出書狀作何聲明或陳述以為爭執
    ，依民事訴訟法第280條第3項前段準用同條第1項前段之規
    定，視同自認原告主張之事實，是堪信原告之主張為真正。
  ㈡按因故意或過失，不法侵害他人之權利者，負損害賠償責任
    。故意以背於善良風俗之方法，加損害於他人者亦同，民法
    第184條第1項定有明文。所謂背於善良風俗，係指違反保護
    個人法益之法規，或廣泛悖反規律社會生活之根本原理的公
    序良俗。經查：
　⒈被告向原告佯稱若代為租用系爭機車3日供其使用，將貸與1
    萬元，機車將如期歸還云云，然卻於原告交付系爭機車後，
    旋將之出賣變現，核屬故意以詐欺取財之背於善良風俗方法
    ，加損害於原告，致原告無法將系爭機車返還長泓車業行，
    而對長泓車業行負有損害賠償債務，被告依民法第184條第1
    項後段之規定，自應對原告負損害賠償之責。
  ⒉按侵權行為乃對於被害人所受之損害，由加害人予以填補，
    俾回復其原有財產狀態之制度。查原告因被告之侵權行為，
    致無法依約返還系爭機車予長泓車業行，因而與該車行訂立
    和解書同意賠償7萬元等情，有上開和解書可證。然原告曾
    因租用系爭機車交付被告使用，而自被告處取得1萬元等情
    ，亦據其自陳在卷，則原告因被告之侵權行為所受損害，自
    應扣除被告所交付之1萬元。準此，原告請求被告賠償其損
    害6萬元，應屬有據，逾此部分之請求，即無理由。
　⒊原告主張被告應依侵權行為之法律關係或民法第546條第3、4
    項之規定，請求被告賠償其所受財產上損害部分，既經本院
    審認原告依侵權行為之法律關係請求部分為有理由，則就被
    告競合併依民法第546條第3、4項保證之法律關係請求部分
    ，即無續行審認有無理由之必要，附此敘明。
　㈢原告另主張其因被告上開侵權行為或可歸責於被告之債務不
    履行行為，造成信用上損害，不僅身心疲憊，更須為訴訟事
    宜奔波法院，受壓力及精神折磨非小，故依民法第195條第1
    項規定，請求被告賠償精神慰撫金8萬元等情。惟查：
　⒈按人格權受侵害時，得請求法院除去其侵害；有受侵害之虞
    時，得請求防止之；前項情形，以法律有特別規定者為限，
    得請求損害賠償或慰撫金，民法第18條定有明文。次按不法
    侵害他人之身體、健康、名譽、自由、信用、隱私、貞操，
    或不法侵害其他人格法益而情節重大者，被害人雖非財產上
    之損害，亦得請求賠償相當之金額，亦為同法第195條第1項
    所明定。又對他人信用之「侵害」，指因其行為致他人在經
    濟活動上的可信賴性、支付能力或商品、服務受到負面的評
    價；而因信用權受損害而請求損害賠償時，須以受有財產上
    損害或非財產上損害為要件，且損害之發生與侵害信用權行
    為具有相當因果關係，及其損害須因加害行為而發生，並具
    相當性。
　⒉查原告雖主張其因被告之侵權行為，致信用權受侵害，惟其
    主張之具體事實為：伊原本從事之房屋仲介工作，會有現金
    交易的機會，雇主因伊去向車行承租機車後，卻將機車交給
    被告，而認為伊不適合擔任該職；嗣伊另外覓職時，告知對
    方有本件訴訟之事，對方即不願意雇用伊，因為伊須要來開
    庭等情。然原告所述上情縱使為真，惟依其主張之事實以觀
    ，其失去原有工作乃因雇主認為原告違反租車合約，擅自將
    所承租之系爭機車交付第三人使用，因而對其誠信有所質疑
    所致；換言之，原告之原雇主對於其從事房屋仲介工作之適
    合性，產生負面評價，乃出於原告本身之違約行為，而非被
    告之詐欺取財行為；至於原告嗣前往應徵工作時，對方因原
    告須至法院開庭，而不願雇用，應係擔憂原告之訴訟影響其
    出勤狀況始然，尚難因此認為與原告之信用權有何關聯。是
    原告主張被告之詐欺取財行為，致其信用權受有損害云云，
    自無可採。
　⒊又民法第195條第1項之損害賠償請求權，乃基於侵權行為之
    發生，是原告主張其因處理委任事務，因非可歸責於己之事
    實，致受有損害，亦僅得依委任之法律關係，請求被告負賠
    償責任，而無從依民法第195條第1項之規定，請求被告給付
    精神慰撫金。
　⒋從而，原告依民法第195條第1項之規定，請求被告賠償其非
    財產上損害8萬元，自屬無據。
  ㈣按給付無確定期限者，債務人於債權人得請求給付時，經其
    催告而未為給付，自受催告時起，負遲延責任。其經債權人
    起訴而送達訴狀者，與催告有同一之效力；遲延之債務，以
    支付金錢為標的者，債權人得請求依法定利率計算之遲延利
    息；應付利息之債務，其利率未經約定，亦無法律可據者，
    週年利率為百分之5，民法第229條第2項、第233條第1項、
    第203條分別定有明文。查原告對被告之侵權行為損害賠償
    債權，核屬無確定期限之給付，既經原告起訴，起訴狀繕本
    並於111年1月3日送達予被告（送達證書詳本院卷第39、41
    頁），惟被告迄今皆未給付，則依前揭規定，原告請求被告
    自收受起訴狀繕本送達後之翌日即同年月4日起加給按週年
    利率百分之5計算之遲延利息，為有理由。
四、綜上所述，原告依侵權行為之法律關係，請求被告給付6萬
    元，及自111年1月4日起至清償日止，按週年利率百分之5計
    算之利息，為有理由，應予准許。逾此範圍之請求，為無理
    由，應予駁回。
五、本件事證已臻明確，兩造其餘攻擊防禦方法，核與判決結果
    不生影響，爰不逐一論述。
六、本判決原告勝訴部分，係適用簡易程序所為被告敗訴之判決
    ，依民事訴訟法第389條第1項第3款規定，應依職權宣告假
    執行。
七、結論：原告之訴一部有理由，一部無理由，判決如主文。
中　　華　　民　　國　　111 　年　　2 　　月　　21　　日
                  臺灣臺中地方法院臺中簡易庭
                                  法  官  郭妙俐
以上為正本係照原本作成。
如不服本判決，應於送達後20日內，向本院提出上訴狀並表明上
訴理由，如於本判決宣示後送達前提起上訴者，應於判決送達後
20日內補提上訴理由書（須附繕本）。如委任律師提起上訴者，
應一併繳納上訴審裁判費。
中　　華　　民　　國　　111 　年　　2　　月　　21 　　日
                                  書記官  林素真